臺灣高等法院刑事判決　　　　　　　 100年度交上訴字第86號
上　訴　人　臺灣板橋地方法院檢察署檢察官
被　　　告　陳憶強
上列上訴人因被告過失致死案件，不服臺灣板橋地方法院100 年
度交易字第356 號，中華民國100 年5 月31日第一審判決（起訴
案號：臺灣板橋地方法院檢察署100年度偵字第4142 號），提起
上訴，本院判決如下：
    主  文
上訴駁回。
    事  實
一、陳憶強為址設臺北縣泰山鄉（現改制為新北市泰山區，下同
    ）中港西路136巷97-1 號工廠負責人，為搬運貨物業務所需
    ，約一星期一次自行操作堆高機，搬運貨物，為從事業務之
    人；其於民國99年12月21日8 時許，在前述工廠內，欲駕駛
    所有之堆高機由北往南橫越臺北縣泰山鄉○○○路136 巷至
    對面之貨車卸貨，本應注意堆高機僅供場站內使用，為公路
    監理機關不予核發臨時通行證之動力機械，不得行駛於工廠
    外之一般道路；又堆高機行進時，若非卸貨所需，應將其升
    降器放低至地面，且依當時情形無不能注意之情事，竟疏未
    注意將堆高機升降器放低至地面，即貿然將堆高機車頭駛出
    工廠，適有陳俊雄駕駛車號LN-662號重型機車，沿臺北縣泰
    山鄉○○○路136 巷由東往西方向快速直行至該處，因未注
    意該堆高機升降器已升起且突出於面前，致撞擊該升降器而
    人車倒地，經送往衛生署臺北醫院急救，仍於100年1月4日7
    時53分許，因頭胸部外傷致多重器官衰竭而死亡。陳憶強肇
    事後，委請旁人報警，留在現場，並於有偵查犯罪職權之公
    務員到場處理時，在場承認為肇事人，而於有偵查犯罪職權
    之公務員發覺其犯行前，自首接受裁判。
二、案經新北市政府警察局新莊分局報請臺灣板橋地方法院檢察
    署檢察官偵查起訴。
    理  由
壹、證據能力部分：
一、被告陳憶強於警詢、偵查及原審、本院所為供述，並非出於
    強暴、脅迫、利誘、詐欺、疲勞訊問、違法羈押或其他不正
    之方法所得，此為被告所不爭，依刑事訴訟法第156條第1項
    規定，其所述與事實相符者，得為證據。
二、按被告以外之人於審判外之言詞或書面陳述，除法律有規定
    者外，不得作為證據；又被告以外之人於審判外之陳述，雖
    不符合同法第159條之1至第159條之4之規定，但經當事人於
    審判程序同意作為證據，法院審酌該言詞陳述或書面陳述作
    成時之情況，認為適當者，亦得為證據。當事人、代理人或
    辯護人於法院調查證據時，知有第159 條第1 項不得為證據
    之情形，而未於言詞辯論終結前聲明異議者，視為有前項之
    同意，刑事訴訟法第159 條第1 項及第159 條之5 分別定有
    明文。本判決所引用之被告以外之人於審判外之陳述（包含
    書面陳述），雖屬傳聞證據，惟當事人於本院準備程序均表
    示同意作為證據，本院審酌上開證據資料製作時之情況，尚
    無違法不當及證明力明顯過低之瑕疵，亦認為以之作為證據
    應屬適當，揆諸前開規定，爰依刑事訴訟法第159 條之5 規
    定，認該等證據均有證據能力。
貳、實體部分：
一、上開事實，業據被告於警詢、偵查、原審及本院坦承不諱，
    且據告訴人陳玉娟於警詢、偵查中指訴甚詳，核與證人即貨
    車司機楊基裕於警詢、檢察官訊問時證述情節大致相符，並
    有道路交通事故現場圖、 道路交通事故調查報告表 (一)、
    (二)、台北縣政府警察局舉發違反道路交通管理事件通知單
    、原審100年4月29日勘驗筆錄、監視器錄影翻拍相片、現場
    照片附卷及案發現場之錄影光碟在卷可稽。又被害人陳俊雄
    因本件車禍事故傷重不治死亡，亦經臺灣板橋地方法院檢察
    署檢察官督同檢驗員相驗屬實，且有衛生署臺北醫院診斷證
    明書、檢驗報告書、勘驗筆錄、相驗屍體證明書、相驗結果
    報告書、相驗照片在卷可按，足認被告之前述任意性自白與
    事實相符，而可採信。按堆高機係非屬汽車之動力機械，未
    請領臨時通行證者，不得行駛於道路上，道路交通管理處罰
    條例第32條、道路交通安全規則第83條分別定有明文；又堆
    高機不具行車安全性，而僅專供場站內使用，不宜行駛公路
    ，交通部自86年起即已不再核發臨時通行證，此有交通部86
    年5月26日交路台86監字第05209號函在卷可稽（見原審卷第
    33頁）；另堆高機升降器質地堅硬，並突出於堆高機外甚長
    ，且係銀色不易辨識，為避免不慎發生撞擊，除卸貨必要外
    ，於行駛時應將其升降器放低至地面。查被告為具有相當智
    識經驗之人，自應注意上開情事，且依當時情形及其智識能
    力，並無不能注意之情形，竟疏未注意，於堆高機升降器未
    放低至地面情況下，即貿然將堆高機駛出工廠，因而肇致本
    案車禍事故，其有過失甚明。又被害人既因本件車禍死亡，
    則被告駕車肇事之過失行為與被害人之死亡結果間，有相當
    因果關係。綜上所述，足認被告自白與事實相符，堪以採信
    。本件事證明確，被告犯行堪以認定。
二、按刑法上所謂業務，係指個人基於其社會地位繼續反覆所執
    行之事務，其主要部分之業務固不待論，即為完成主要業務
    所附隨之準備工作與輔助事務，亦應包括在內（最高法院71
    年度台上字第1550號判例參照）。查被告係工廠負責人，為
    搬運貨物所需，平均約一星期自行操作堆高機搬運貨物一次
    ，為被告所自承（見偵查卷第6 頁），是被告就操作堆高機
    之事，自屬從事業務之人。核被告所為，係犯刑法第276 條
    第2項之業務過失致死罪。檢察官認係犯同法條第1項之過失
    致死罪，容有誤會，惟起訴之基本社會事實相同，爰依法變
    更起訴法條。又被告肇事後，請託旁人報案，並留在現場，
    於員警到場處理時，在場承認為肇事人，而於有偵查犯罪職
    權之公務員發覺其犯行前，自首肇事並接受裁判，業據被告
    供述甚詳，且有新北市政府警察局新莊分局道路交通事故肇
    事人自首情形記錄表可按（見相驗卷第42頁、偵查卷第18頁
    ），爰依刑法第62條前段規定減輕其刑。
三、原審適用刑法第276條第2項、第41條第1 項前段、第62條前
    段、刑法施行法第1條之1等規定，並審酌被告操作堆高機未
    小心謹慎，造成被害人陳俊雄死亡之無法彌補後果，及被害
    人肇事時騎乘機車之情形，且被告犯後始終坦承犯行，態度
    良好，並已支付部分賠償金100 萬元，此據告訴人代理人陳
    述屬實（見原審卷第24頁、本院卷第59頁背面），已有悔意
    ，及被告之素行、過失程度、犯罪情節等一切情狀，量處有
    期徒刑5 月，並諭知易科罰金之折算標準。經核其認事用法
    均無違誤，量刑亦稱允當。
四、檢察官依告訴人請求提起上訴意旨雖以：原判決認定車禍發
    生時，被告駕駛之堆高機為暫停狀態，認定事實顯有錯誤；
    且被告迄未全額賠償被害人家屬所受損害，原判決量刑過輕
    等語。然查：
(一)被告於上開時地，駕駛堆高機，疏未注意將高機升降器放低
    至地面，即貿然將堆高機車頭駛出工廠而肇事之經過，業經
    原審勘驗監視器錄影光碟無誤，其勘驗結果略以：....3.螢
    幕時間8：20：27秒至28 間，被害人駕駛機車朝被告駕駛之
    堆高機直行而來，至8：20：28 時與被告駕駛之堆高機前牙
    發生撞擊，該段期間被告所駕駛之堆高機均靜止不動，惟遭
    被害人撞擊之後被告駕駛堆高機有左右搖晃，此有勘驗筆錄
    在卷可按（見原審卷第24頁），並經被告及檢察官當庭表示
    均無意見。且據被告於本院表示不再聲請勘驗光碟，並經檢
    察官當庭表示無意見（見原審卷第24頁、本院卷第59頁背面
    ）。又案發當時，被告駛出堆高機而肇事之時間在8時20 分
    27秒至28秒之片刻間，是原判決依上開勘驗結果，為上開認
    定，尚難認有違誤，上訴意旨以前述文字表述理解之差異，
    指摘原判決認定事實違誤，難認有據。
(二)按量刑之輕重，屬於為裁判之法院得依職權自由裁量之事項
    ，苟其量刑已以行為人之責任為基礎，並斟酌刑法第57條所
    列一切情狀，在法定刑度內，酌量科刑，如無偏執一端，致
    明顯輕重失衡情形，不得遽指為不當或違法。且不同之具體
    個案案情相異，本不得比附援引他案之宣告刑，作為指摘本
    案量刑失當之依據，先予敘明。查被告與告訴人因對於損害
    賠償金額之期待差距過大，致未能達成和解（見原審卷第24
    頁、本院卷第49、59頁背面），然被告迄未與告訴人達成和
    解一事，業據原判決量刑時詳予衡酌，並於理由內具體說明
    審酌被告過失程度、犯罪情節等刑法第57條之一切情狀，而
    以行為人之責任為基礎，為刑之量定。參以被告所犯業務過
    失致死罪，其法定本刑為5 年以下有期徒刑或拘役，得併科
    新台幣9萬元以下罰金，原審審酌上情量處有期徒刑5月，並
    諭知易科罰金折算標準，尚無裁量權濫用或失之過輕之情形
    。
(三)綜上所述，檢察官提起上訴，執前詞指摘原判決不當，為無
    理由，應予駁回。
據上論斷，應依刑事訴訟法第368條，判決如主文。
本案經檢察官楊秀琴到庭執行職務。
中    華    民    國   100    年    10    月    13    日
                  刑事第七庭審判長法  官  溫耀源
                                  法  官  張傳栗
                                  法  官  朱瑞娟
以上正本證明與原本無異。
如不服本判決，應於收受送達後10日內向本院提出上訴書狀，其
未敘述上訴之理由者並得於提起上訴後10日內向本院補提理由書
（均須按他造當事人之人數附繕本）「切勿逕送上級法院」。
                                  書記官  郭家慧
中    華    民    國   100    年    10    月    13    日